臺灣臺中地方法院刑事判決　　　　　　　　　　　　九十三年度訴字第二三七五號
　　公　訴　人　臺灣臺中地方法院檢察署檢察官
　　被　　　告　戊○○
右列被告因違反稅捐稽徵法等案件，經檢察官提起公訴（九十二年度偵字第一五八０
三號），本院判決如左：
    主  文
戊○○連續行使從事業務之人，明知為不實之事項，而登載於其業務上作成之文書，
足以生損害於公眾及他人，處有期徒刑伍月，如易科罰金，以佰元折算壹日；又納
稅義務人以不正當方法逃漏稅捐，處有期徒刑伍月，如易科罰金，以佰元折算壹日
。應執行有期徒刑玖月，如易科罰金，以佰元折算壹日。
    事  實
一、戊○○係址設臺中市○區○○○街十一之一號「龍寶工程行」獨資商號之負責人
    ，為商業登記法規定之商業負責人，為實際從事業務之人，所製作各類所得扣繳
    憑單亦屬其附隨業務。其明知營利事業所得稅納稅義務人「龍寶工程行」，於民
    國九十年間分別僱用己○○、丁○○、乙○等三人，各僅受領新臺幣（下同）七
    千二百元、五萬元、五萬元左右之薪資，竟基於行使業務上登載不實文書之概括
    犯意，及為營利事業所得稅納稅義務人「龍寶工程行」逃漏稅捐之犯意，連續於
    九十一年一月間某日，將己○○、丁○○、乙○等三人各受領薪資十九萬三千元
    之不實事項，登載於三人之九十年度「各類所得扣繳暨免扣繳憑單」上，再提供
    予不知情之和信會計事務所，利用不知情之記帳人員甲○○，於九十年一月三十
    一日以上開九十年度「各類所得扣繳暨免扣繳憑單」之不實記載登載於「各類所
    得扣繳暨免扣繳憑單申報書」，持向財政部臺灣省中區國稅局臺中市分局提出申
    報；並於九十一年二月一日至九十三年三月二十一日前之某日利用不知情之甲○○將上開不實之九十年度「各類所得扣繳暨免扣繳憑單」登載於業務上所製作之
    「龍寶工程行」「九十年度營利事業所得稅結算申報書」上，再於九十一年五月
    三十一日由不知情之甲○○持以向財政部臺灣省中區國稅局臺中市分局提出申報
    ，據以行使主張，使納稅義務人「龍寶工程行」營業成本增加，營利所得減少，
    而逃漏該年度「龍寶工程行」營利事業所得稅計六萬九百零六元，以此不正當方
    法逃漏稅捐，足生損害於己○○、丁○○、乙○及稅捐稽徵機關課稅之正確性。
二、案經己○○訴由臺灣板橋地方法院檢察署呈請臺灣高等法院檢察署檢察長令轉臺
    灣臺中地方法院檢察署檢察官偵查起訴。
    理  由
一、訊之被告戊○○矢口否認曾持己○○、丁○○、乙○之薪資所得資料，委請證人
    甲○○製作上開九十年度「各類所得扣繳暨免扣繳憑單申報書」，並持向財政部
    臺灣省中區國稅局臺中市分局申報「龍寶工程行」商業營利事業所得稅，且辯稱
    己○○、丁○○、乙○等人確曾於九十年間在伊所經營之「龍寶工程行」任職，
    任職期間及薪資分別為己○○自九十年二月份起至九十年十二月三十一日止，前
    半年為日薪一千五百元，六月以後改為一千三百元，每月至少工作二十天以上；
    乙○則從九十年一月份至同年七、八月份，日薪為一千五百元，有粗重工作時甚
    至日薪高達二千五百元，每月至少工作二十五日；丁○○亦是九十年過完年到職
    ，做到八月左右，日薪為一千五百元，每月至少工作二十餘日。己○○是因欠他
    一、二天薪水才檢舉伊，乙○亦有欠他工資，但申報時有拿給他看，他也知道，
    伊說要報稅需要身分證，他才拿給伊報的云云。惟查：
（一）證人即和信會計事務所負責人甲○○於本院審理時到庭證稱，八十九年起至九
      十一年間有幫「龍寶工程行」記帳及報稅，所需資料均由被告提供給事務所小
      姐，本件九十年度報稅所須之發票、薪資資料及各種憑證亦係被告提供，事務
      所提供空白薪資報表給被告填寫，填好員工姓名、薪資後後再交由伊等作業，
      扣繳憑單一般是每年一月三十一日前提出，所以本案應是九十一年一月間由被
      告提出扣繳憑單，再由伊於九十一年一月三十一日申報扣繳憑單，九十一年五
      月三十一日再根據被告先前委託且提供之資料前往申報九十年度營利事業所得
      稅，被告提供之資料伊等不會再查證等語（參本院九十三年十二月二日審判筆
      錄），另證人甲○○於偵查中證述內容亦大致同此，並於偵訊後提出被告所委
      請其代為申報之各類所得扣繳暨免扣繳憑單申報書一份、各類所得扣繳憑單八
      張等附卷（參臺灣臺中地方法院檢察署偵查卷第六十六頁至七十八頁）。據上
      足見，被告確曾連續於右開時日利用不知情之證人甲○○連續於九十一年一月
      三十一日以上開九十年度「各類所得扣繳暨免扣繳憑單」之不實記載登載於「
      各類所得扣繳暨免扣繳憑單申報書」，持向財政部臺灣省中區國稅局臺中市分
      局提出申報；並於九十一年二月一日至九十三年三月二十一日前之某日利用不
      知情之甲○○登載於業務上所製作之「龍寶工程行」「九十年度營利事業所得
      稅結算申報書」上，再由甲○○於九十一年五月三十一日依據其委託持以向財
      政部臺灣省中區國稅局臺中市分局提出申報「龍寶工程行」之所得資料無訛；
      被告空言否認，自不足採。
（二）告訴人己○○、證人乙○、丁○○於偵查中均一致指證稱，九十年間雖均曾在
      被告所經營之龍寶工程行任職，然任職期間甚短，所領薪資亦不及十九萬三千
      元，其中己○○部分僅有七千二百元，乙○、丁○○各為五萬元左右（參臺灣
      板橋地方法院檢察署發查卷第十六頁以次，臺灣臺中地方法院檢察署偵查卷第
      八十四頁），被告就給付與己○○、乙○、丁○○等人薪資等情，雖辯稱如上
      述各節；然查，被告於偵查中對於己○○等工人之薪資給付內容係稱每人日薪
      一千三百元，此即與其在本院所述不相吻合；再假設依其於本院所述己○○等
      三人支薪情節計算九十年度己○○等三人之工資，應分別為己○○之薪資約在
      三十萬餘元（二至六月，每月工作二十日，每日工資一千五百元，七至十二月
      ，每月工作二十日，每日工資一千三百元，5ｘ20ｘ1500＋6ｘ20ｘ1300＝
      306000 ），乙○約為二十六萬餘元（一至七月，每月工作二十五日，每日工
      資一千五百元，7ｘ25ｘ1500＝262500），丁○○約為二十一萬元（二至八月
      ，每月工作二十日，每日工資一千五百元，7ｘ20ｘ1500＝210000），核亦與
      被告所據以申報己○○等三人之薪資各為十九萬三千元不符，甚且其中己○○
      、乙○二人之薪資與申報內容相距甚遠。足見被告所言明顯與事實不符。再被
      告亦自陳除積欠己○○及乙○少許工資外，與告訴人等並無其他怨隙，則告訴
      人己○○何以須冒誣告風險，證人乙○、丁○○則須擔負偽證罪責，共同誣指
      被告涉犯上開犯行，實難令人置信。
    此外，復有財政部臺灣省中區國稅局臺中市分局九十一年九月三十日中區國稅中
    市審字第０九一００三七六八三號函及九十二年十二月三日中區國稅中市一字第
    ０九二００七０四九六號函所附之「龍寶工程行」九十年度營利事業所得稅結算
    申報損益及稅額計算表影本及九十年度營利事業所得稅結算申報書相關資料等、
    證人甲○○提出之各類所得扣繳暨免扣繳憑單申報書一份、各類所得扣繳憑單八
    張在卷可憑；且「龍寶工程行」虛報己○○、乙○、丁○○等人薪資，藉以逃漏
    營利事業所得稅六萬零九百零六元，業經財政部臺灣省中區國稅局臺中市分局九
    十三年九月十五日中區國稅中市一字第０九三００四七００九號函中核計明確。
    本案事證明確，被告右揭犯行，洵堪認定。
二、按營利事業填報「各類所得扣繳暨免扣繳憑單」，乃附隨其業務而製作，為業務
    上所掌文書，此種扣繳憑單內容如有不實，而足生損害於公眾及他人，即係犯業
    務上登載不實文書之罪名（最高法院七十年九月二十一日第九次刑事庭會議決議
    可資參照）；據此，「各類所得扣繳暨免扣繳憑單」及「九十年度營利事業所得
    稅結算申報書」自亦屬業務上所掌之文書無訛。又按獨資營利事業組織依所得稅
    法既仍需繳交營利事業所得稅，為稅捐稽徵法之納稅義務人，則其逃漏稅捐時，
    犯罪主體自應為該獨資營利事業組織，而非獨資營利事業之負責人，又稅捐稽徵
    法第四十七條第三款所定商業登記法規定之商業負責人應受處罰之規定，係自同
    法第四十一條轉嫁而來，非因其身分成立之罪，此一處罰主體專指商業登記法規
    定之商業負責人而言，故本案仍有稅捐稽徵法第四十七條規定之適用（最高法院
    八十八年臺非字第一三號判決、八十九年臺上字第七二四一號判決、九十一年臺
    上字第七四一一號判決意旨參照）。查被告戊○○為「龍寶工程行」之負責人，
    係商業登記法第九條第一項規定之商業負責人，其以登載不實之「各類所得扣繳
    暨免扣繳憑單」登載於「各類所得扣繳暨免扣繳憑單申報書」及「九十年度營利
    事業所得稅結算申報書」等職務上所掌之文書上，據以行使以逃漏稅捐，核其所
    為，係犯刑法第二百十六條、第二百十五條之行使業務上登載不實文書罪，及違
    反稅捐稽徵法第四十七條第三款、第四十一條之以不正當方法逃漏稅捐罪。被告
    明知不實事項而利用不知情之證人甲○○製作「各類所得扣繳暨免扣繳憑單申報
    書」及「九十年度營利事業所得稅結算申報書」，並持以行使，為間接正犯。被
    告於登載不實事項於業務上之文書後持以行使，登載不實之低度行為為高度之行
    使行為所吸收，不另論罪。被告先後多次行使業務登載不實文書之犯行，時間緊
    接，犯意概括，所犯構成要件相同，為連續犯，依刑法第五十六條規定，以一罪
    論並加重其刑。再刑法第五十五條之牽連犯，必須二個以上之行為有方法與結果
    之關係，始足構成，亦即必須以犯一罪之方法行為犯他罪，或以犯一罪之結果行
    為犯他罪，方得成立牽連關係，公司負責人既非逃漏稅捐之納稅義務人，僅係代
    罰而已，公司以不正當方法逃漏稅捐，縱由該公司負責人或其他有權代表公司之
    自然人代表公司為之，究非屬於公司負責人本身之犯罪行為，自與該公司負責人
    之其他犯罪行為間，無方法結果之牽連關係可言（最高法院八十七年度臺上字第
    一九七四號、八十六年度臺上字第三九九一號判決要旨參照），則稅捐稽徵法第
    四十七條第三款之商業負責人自與上開同條第一款之公司負責人同屬「代罰」性
    質，而不可能成立牽連犯關係，故被告所犯上開二罪，應予分論併罰。爰審酌被
    告為「龍寶工程行」之負責人，竟不依法繳納稅捐，而思以虛報支出之不正當方
    式，逃漏稅捐，減少國家稅收，暨其犯罪動機、目的尚屬單純，手段亦稱平和，
    逃漏之稅額為六萬零九百零六元，所得利益雖非龐大，卻已妨害稅捐機關對稅捐
    稽徵之正確性，並損害己○○、乙○、丁○○等人之權利，及其犯後否認犯行之
    態度等一切情狀，分別量處如主文所示之刑，並定其應執行刑及諭知易科罰金之
    折算標準。
三、末查，證人乙○、丁○○及告訴人己○○經合法傳喚未到庭，本院審酌證人等於
    偵查中均已陳述甚詳，足堪為認定本件犯罪事實之依據，爰不再予傳喚，併此敘
    明。
據上論斷，應依刑事訴訟法第二百九十九條第一項前段，稅捐稽徵法第四十一條、第
四十七條第三款，刑法第十一條前段、第五十六條、第二百十五條、第二百十六條、
第五十一條第五款、第四十一條第一項前段、第二項，罰金罰鍰提高標準條例第一條
前段、第二條，判決如主文。
本案經檢察官丙○○到庭執行職務
中      華      民      國      九十三      年    十二    月    十六    日
                                臺灣臺中地方法院刑事第四庭
                                    審判長法  官  張  靜  琪
                                          法  官  郭  妙  俐
                                          法  官  王  鏗  普
右正本證明與原本無異。
如不服本判決，應於收受本判決後十日內向本院提出上訴書狀，其未敘述上訴理由者
，並得於提起上訴後十日內向本院補提理由書狀（均須按他造當事人之人數附繕本）
「切勿逕送上級法院」。
                                          書記官
中      華      民      國      九十三      年    十二    月    十六    日
附錄本案論罪科刑法條全文：
中華民國刑法第二百一十六條
 (行使偽造變造或登載不實之文書罪)
行使第二百十條至第二百十五條之文書者，依偽造、變造文書或登載不實事項或使登載
不實事項之規定處斷。
中華民國刑法第二百一十五條
 (業務上文書登載不實罪)
從事業務之人，明知為不實之事項，而登載於其業務上作成之文書，足以生損害於公眾
或他人者，處三年以下有期徒刑、拘役或五百元以下罰金。
稅捐稽徵法第四十一條
 (逃漏稅捐之處罰)
納稅義務人以詐術或其他不正當方法逃漏稅捐者，處五年以下有期徒刑、拘役或科或併
科新台幣六萬元以下罰金。
稅捐稽徵法第四十七條
 (法人或非法人團體負責人之刑責)
本法關於納稅義務人、扣繳義務人及代徵人應處徒刑之規定，於左列之人適用之：
一  公司法規定之公司負責人。
二  民法或其他法律規定對外代表法人之董事或理事。
三  商業登記法規定之商業負責人。
四  其他非法人團體之代表人或管理人。
